【裁判字號】    98,訴,172
【裁判日期】    980716
【裁判案由】    損害賠償
【裁判全文】
臺灣高雄地方法院民事裁定               98年度訴字第172號
原      告  永信建設開發股份有限公司
訴訟代理人  柯尊仁律師
法定代理人  丙○○
被      告  乙○○
訴訟代理人  甲○○
上列當事人間損害賠償事件，本院裁定如下：
    主      文
本件於臺灣高等法院高雄分院九十七年度上更(二)字第二六號請求
回復原狀事件民事訴訟終結前，停止訴訟程序。
    理      由
一、按訴訟全部或一部之裁判，以他訴訟之法律關係是否成立為
    據者，法院得在他訴訟終結前，以裁定停止訴訟程序，民事
    訴訟法第182 條第1 項定有明文。而訴訟全部或一部之裁判
    ，以他訴訟之法律關係是否成立為據者，係指他訴訟之法律
    關係是否成立，為本件訴訟先決問題者而言，若他訴訟是否
    成立之法律關係，並非本件訴訟之先決問題，則其訴訟程序
    即毋庸中止，最高法院18年抗字第56號判例可資參照。
二、本件原告主張：兩造於民國93年11月26日簽訂「房地買賣合
    約書」（下稱系爭契約），約定由被告向伊購買坐落高雄市
    前鎮區○○段○○段1580地號土地，權利範圍萬分之78，暨
    其上同段3426建號即門牌號碼高雄市前鎮區○○○路227 巷
    55號建物（下稱系爭房地），買賣價金為新臺幣（下同）55
    0 萬元，依系爭契約第6 條第2 款約定，被告須配合伊辦理
    貸款，以給付系爭房地部分價款，被告遂委由伊向寶華商業
    銀行股份有限公司（下稱寶華商銀）辦理貸款400 萬元事宜
    ，並簽立「代辦貸款委託書」，然因被告於寶華商銀未放款
    前，即要求伊提早交屋，兩造並於93年12月30日簽立切結書
    ，被告保證無條件配合取得銀行貸款，伊乃於94年1 月4 日
    就系爭房地辦妥所有權移轉登記，並交付系爭房地予被告，
    詎被告嗣後阻止寶華商銀放款予伊，已違反系爭契約、代辦
    契約委託書及切結書之約定；而伊曾於94年1 月12日催告被
    告給付價金，被告均置若罔聞，伊遂於同年月20日，依系爭
    契約第22條2 項規定及切結書約定通知被告解除系爭契約（
    已另行起訴確認在案，現由臺灣高等法院高雄分院民事判決
    97年度上更(二)字第26號審理中）。又伊因被告債務不履行，
    致渠受有利潤1,303,600 元及銷售佣金201,600 元等損害，
    爰依民法第260 條規定，提起本件訴訟等情。並聲明：(一)被
    告應給付原告1,505,200 元，及自起訴狀繕本送達翌日起至
    清償日止，按週年利率5%計算之遲延利息。(二)願供擔保代釋
    明，聲請宣告假執行。
二、被告則以：系爭契約之買賣價金為420 萬元，提早交屋為原
    告主動提議，非渠要求；系爭契約第6 條第2 款有關違約金
    之約定，應屬損害賠償性質之違約金，渠已繳交全部款項（
    含定金及簽約金共20萬元），縱認渠有債務不履行情事，應
    以20萬元為預定損害賠償之違約金；且縱認原告已解除系爭
    契約，雙方應互負回復原狀義務，渠已支付必要或有益之裝
    潢費用362,600 元、網路裝設費用3,900 元、鋁紗門3,700
    元、預留冷氣管線3,500 元及不銹鋼罩1,500 元等，均應由
    原告負返還之對待給付；又否認原告主張之計算方式，原告
    應舉證其確受有損失等語，資為抗辯。並聲明︰駁回原告之
    訴；如受不利之判決，願供擔保聲請宣告免為假執行。
三、查本件民事訴訟之裁判，係以原告主張被告阻止寶華商銀放
    款予原告，違反買賣契約、代辦貸款委託書及切結書之約定
    ，有債務不履行之情事，原告並已合法解除系爭契約為前提
    ，原告訴請被告賠償伊利潤及銷售佣金等損害是否有據，自
    應以被告是否確有違反買賣契約、代辦貸款委託書及切結書
    之約定，而有債務不履行之情事，以及兩造是否已解除買賣
    契約之法律關係為斷。而上開前提事件業經原告對被告提起
    訴訟，為兩造所不爭執，且經本院以本院94年度訴字第205
    號及台灣高等法院高雄分院分院95年度上字第128 號判決原
    告勝訴，嗣經最高法院96年度台上字第1057號廢棄發回，再
    經臺灣高等法院高雄分院以96年度上更(一)字第22號判決後，
    復經最高法院97年度台上字第2478號廢棄發回，現由臺灣高
    等法院高雄分院以97年度上更(二)字第26號民事事件審理中，
    故於臺灣高等法院高雄分院97年度上更(二)字第26號回復原狀
    事件訴訟終結確定前，即認有停止本件民事訴訟程序之必要
    。
四、爰依首開法條，裁定如主文。
中    華    民    國    98    年    7     月    16    日
                  民事第四庭  審判長法  官  林玉心
                                    法  官  王奕勛
                                    法  官  楊淑珍
上正本係照原本作成。
如對本裁定抗告，須於裁定送達後10日內向本院提出抗告狀。
中    華    民    國    98    年    7     月    16    日
                                    書記官  吳良美


司法院資訊處製作；財團法人民間司法改革基金會備份。
